臺灣臺北地方法院民事判決
　　　　　　　　　　　　　　　　  111年度北訴字第7號
原      告  遠銀國際租賃股份有限公司

法定代理人  王健誠  
訴訟代理人  譚聖衛  
被      告  幸運草國際貿易股份有限公司

兼法定代理人許瓊方  
被      告  周彥錡

共      同
訴訟代理人  高振格律師
            柯德維律師
上列當事人間給付租金等事件，於中華民國111年1月20日言詞辯
論終結，本院判決如下：
    主    文
被告應連帶給付原告新臺幣壹佰肆拾玖萬伍仟肆佰元，並自民國
一百一十年十一月五日起至清償日止，連帶給付按年息百分之十
四點六計算之利息。
被告幸運草國際貿易股份有限公司應將附表所示系爭車輛返還原
告。如不能返還時，應與被告許瓊方、周彥錡連帶給付原告新臺
幣貳佰參拾捌萬元，及自民國一百一十年十一月五日起至清償日
止，連帶給付按年息百分之五計算之利息。
訴訟費用新臺幣參萬玖仟肆佰壹拾貳元由被告連帶負擔。
    事實及理由
一、原告主張：
  ㈠被告幸運草國際貿易股份有限公司（下簡稱被告幸運草公司
    ）於民國（下同）109年7月30日向原告承租如附表所示「牌
    照號碼RCW-9185、廠牌BMW、型式M3 Sedan、車身號碼WBS8M
    9C54H5G84435」之車輛（下稱系爭車輛）1部，租賃期間自1
    09年7月30日起至114年7月29日止，並以每月為1期，共計60
    期，每期租金分別為第1至36期新臺幣（下同）4萬6100元整
    ；第37至48期4萬5900元整；第49至60期4萬5500元整，同時
    約定由被告許瓊方、周彥錡等2人共同擔任履約連帶保證人
    ，並簽有租賃合約書（合約編號：CAR00000-0000、CAR0000
    0-0000.1~2，下合稱系爭租約）。另為擔保系爭租約之履行
    ，被告幸運草公司於簽約同時繳交保證金80萬元（合約編號
    ：CAR00000-0000.3~5），以作為被告等人應給付原告之任
    何款項未支付時扣抵之用。查被告幸運草公司於系爭車輛起
    租時繳款狀況勉強正常。詎料，被告幸運草公司嗣於110年5
    月30日本應繳納第11期之租金時發生遲繳情形，自此次開始
    ，被告等人就未曾再繳款，催繳至今依舊置之不理，顯然構
    成違約。
  ㈡按「…⒈承租人未能依約如期支付租金、其他應付款項或違反
    本合約任何條款或義務。…⒌承租人無支付能力、停止支付、
    財務狀況實質上發生惡化、到期之票據發生退票或拒絕往來
    等或有經法院宣告破產成立、重整、停止營業、解散致影響
    雙方履行合約之情事發生時。倘有上述任一情事發生，承租
    人同意出租人得不經通知及催告即有權隨時終止本合約，請
    求承租人給付所有未到期之租金（即全部租金總額扣除已付
    租金）…如繳有保證金時併沒收保證金。」系爭租約第8條第
    1項及第5項等分別定有明文。查被告等人因已發生上述未能
    依約如期支付租金之情事，原告遂依約終止租約，並以同時
    於110年9月8日完成送達之新北市政府郵局存證號碼000534
    存證信函向被告幸運草公司等人逕行通知終止系爭租約。
  ㈢承上，原告終止系爭租約後，依約得請求被告等人連帶給付
    所有未到期租金（即全部租金總額扣除已付租金）剩餘總額
    ，亦即扣除被告幸運草公司先前已付10期租金後，尚有50期
    （即自110年5月30日起至114年7月29日止）之租金共229萬5
    400元整（計算式：4萬6100元×26＋4萬5900元×12＋4萬5500元
    ×12＝229萬5400元）仍應給付原告。惟查，被告幸運草公司
    尚有履約保證金80萬元，故前開剩餘未償租金總額於扣除保
    證金80萬元後，被告等人尚欠149萬5400元整（計算式：229
    萬5400元-80萬元＝149萬5400元）。遲延息部分，依系爭租
    約第3條第12項約定：「承租人應按時支付各期租金及其他
    各款項，倘承租人未如期依約給付各期租金或款項，應就其
    遲延給付之部分，自應付款之日起至實際付款日止，依其實
    際遲延日數，按日息萬分之4計付利息。」故被告應連帶給
    付原告自本起訴狀繕本送達最後1位被告翌日起算至清償日
    止，按日息萬分之4計算之利息，並換算成年息為百分之14.
    6（計算式：0.04％×365＝0.146）。
  ㈣有關訴之聲明第二項返還車輛部分，按「本合約租期屆滿或
    解除、終止之日，承租人應將租賃車輛連同證件交還至出租
    人登記之營業地址或雙方議定之地點，否則承租人應負擔出
    租人為取回租賃車輛所支付之費用。承租人應負責將租賃車
    輛回復正常折舊之車況及外觀，否則出租人逕行車輛維修之
    金額由承租人負擔。」系爭租約第7條第1項定有明文。蓋系
    爭租約經終止，被告幸運草公司至今未返還訴之聲明第二項
    租賃車輛。不能返還時，被告應連帶給付原告車輛現值238
    萬元整（參考進‧鑑價師NO.165/2021.8-9第38~39頁）。另
    依我國民法第229條第2項前段規定：「給付無確定期限者，
    債務人於債權人得請求給付時，經其催告而未為給付，自受
    催告時起，負遲延責任。」第233條第1項本文及第203條分
    別規定：「遲延之債務，以支付金錢為標的者，債權人得請
    求依法定利率計算之遲延利息。」、「應付利息之債務，其
    利率未經約定，亦無法律可據者，週年利率為百分之5。」
    故被告等人應自本起訴狀繕本送達最後1位被告翌日起至清
    償日止，連帶給付原告按年息百分之5計算之利息。
　㈤並聲明：　
　⒈被告應連帶給付原告149萬5400元，並自起訴狀繕本送達最後
    1位被告翌日（110年11月5日，本院卷53至55頁）起至清償
    日止，連帶給付按年息14.6％計算之利息。
  ⒉被告幸運草國際貿易股份有限公司應將廠牌BMW、型式M3  Se
    dan、牌照號碼RCW-9185、車身號碼WBS8M9C54H5G84435之車
    輛返還原告。如不能返還時，應與被告許瓊方、周彥錡連帶
    給付原告238萬元，及自起訴狀繕本送達最後1位被告翌日（
    110年11月5日，本院卷53至55頁）起至清償日止，連帶給付
    按年息5％計算之利息。
二、被告則以：　　
　㈠原告主張被告應給付「全部」租賃費用所依據之車輛租賃合
    約書第8條規定，於被告尚未產生租金義務前，即迫使被告
    必須拋棄時效利益，甚於要求給付全部資金後，需返還租賃
    物，變相縮短被告之租賃期間，加重被告責任。依民法第24
    7條之1，屬對當事人一方顯失公平且有重大不利益之定型化
    契約，應論以無效。原告以此請求被告給付顯屬無據。　
　㈡本件訴訟事由，起因為原告與被告間租賃爭議，而租賃係按
    月使用，亦按月發生給付義務，此可參原告所提車輛租賃合
    約書租賃事項表第「二」、「三」部分【原證1】，即可見
    原告與被告間約定，租金給付義務自109年7月30日起，被告
    應按月給付原告4萬6100元，顯見被告租金給付義務係按月
    發生，而非於原告交付租賃物時即生全部義務。　
　㈢原告稱被告自110年5月30日起即未給付租金，並經原告書面
    終止前開車輛租賃合約書，經被告等於110年9月8日收受，
    爰依約定，請求「到期應付租金」、「未到期租金」並「返
    還車輛」，惟依兩造間簽定契約性質，原告於110年9月8日
    終止該租賃合約，又請求「未到期租金」，原告恣意約定得
    請求未發生之義務，係加重被告之責任。
　㈣退步言，倘鈞院認該約定，並無所謂加重被告之責任（假設
    語，非自認），依原告請求，即係請求「所有租金一次給付
    」並「返還租賃物」，惟被告既已給付租金，本即有使用權
    利，原告逕自以定型化契約使被告拋棄使用利益，皆屬於定
    型化契約無效之情事。
  ㈤再退步言，倘鈞院認前開敘述皆未達定型化契約無效事由（
    假設語，非自認），惟依原告請求，係將原按月發生之義務
    一次給付外，且應返還租賃物不得使用，將使被告被迫給付
    所有租賃對價，卻未能使用全部租賃期間，顯已屬重大不利
    益之情，合於民法第247條之1應予無效之事由，原告請求於
    法無據。
　㈥並聲明：原告之訴駁回。
三、兩造不爭執之事實：
　㈠被告幸運草公司於109年7月30日向原告承租「牌照號碼RCW-9
    185、廠牌BMW、型式M3 Sedan、車身號碼WBS8M9C54H5G8443
    5」之車輛（即系爭車輛）1部，租賃期間自109年7月30日起
    至114年7月29日止，並以每月為1期，共計60期，每期租金
    分別為第1至36期4萬6100元整；第37至48期4萬5900元整；
    第49至60期4萬5500元整，同時約定由被告許瓊方、周彥錡
    等2人共同擔任履約連帶保證人，並簽有租賃合約書（合約
    編號：CAR00000-0000、CAR00000-0000.1~2，下合稱系爭租
    約）。另為擔保系爭租約之履行，被告幸運草公司於簽約同
    時繳交保證金80萬元（合約編號：CAR00000-0000.3~5），
    以作為被告等人應給付原告之任何款項未支付時扣抵之用。
　㈡被告幸運草公司於110年5月30日本應繳納第11期（計算期間
    ：110年5月30日至110年6月29日）之租金時，發生遲繳情形
    。　
　㈢原告110年9月8日終止租約並將通知送達被告。
三、得心證之理由：　　
　㈠按當事人主張有利於己之事實者，就其事實有舉證之責任，
    民事訴訟法第277 條前段定有明文，是民事訴訟如係由原主
    張權利者，應先由原告負舉證之責，若原告先不能舉證，以
    證實自己主張之事實為真實，則被告就其抗辯事實即令不能
    舉證，或其所舉證據尚有疵累，亦應駁回原告之請求（最高
    法院17年上字第917 號判例意旨參照）。又事實有常態與變
    態之分，其主張常態事實者無庸負舉證責任，反之，主張變
    態事實者，則須就其所主張之事實負舉證責任（最高法院86
    年度台上字第891 號判決意旨參照）。　
　㈡被告抗辯：系爭契約有加重被告之責任、原按月發生之義務
    一次給付外，且應返還租賃物不得使用，將使被告被迫給付
    所有租賃對價，卻未能使用全部租賃期間，顯已屬重大不利
    益之情，合於民法第247條之1應予無效之事由，原告請求於
    法無據云云，為無理由：
　⒈「按融資性租賃契約屬類似於租賃之無名契約，與傳統之租
    賃未盡相符，於其性質與固有租賃相同者，適用民法有關之
    租賃規定，惟當事人所重視者應為由出租人提供資金或回收
    ，承租人則解決其購買標的物之資金需求。又融資性租賃契
    約，物之使用收益與租金之支付並無對價關係，是若承租人
    違反契約，致租賃公司取回標的物，因而使承租人無法收用
    收益時，承租人亦不能免除支付租金之義務」，臺灣高等法
    院90年度上更㈠字第17號判決意旨可資參照。
　⒉觀諸系爭租約第11條約定：「租賃車輛係出租人依據承租人
    指示向承租人指定車商購買之，故租賃車輛係以現況交付承
    租人使用，…」及第8條約定：「⒈承租人未能依約如期支付
    租金、其他應付款項或違反本合約任何條款或義務。⒉承租
    人提前終止或解除本合約。⒊於合約之外之出租人與承租人
    間之往來，或出租人之集團與承租人往來之任何交易，發生
    期限利益喪失或違反往來條款時。⒋出租人發現承租人於議
    定本合約時曾為虛偽陳述，或承租人於本合約或與本合約有
    關之其他文件內所為之聲明保證事項不實者。⒌承租人無支
    付能力、停止支付、財務狀況實質上發生惡化、到期之票據
    發生退票或拒絕往來等或有經法院宣告破產成立、重整、停
    止營業、解散致影響雙方履行合約之情事發生時。倘有上述
    任一情事發生，承租人同意出租人得不經通知及催告即有權
    隨時終止本合約，請求承租人給付所有未到期之租金（即全
    部租金總額扣除已付租金）…。如繳有保證金時併沒收保證
    金。」，足見系爭租約屬於「融資性租賃契約」類型，揆諸
    前開判決見解，被告幸運草公司所給付之租金即非系爭車輛
    使用、收益之對價，而係作為償還融資之用，故被告辯稱其
    給付義務應按月發生，而非自交付租賃物時即生全部義務云
    云，即無理由。因此被告已發生一期以上逾期欠款情事，自
    不得主張仍得繼續享有期限利益，並應一次付清所有積欠之
    債務。是原告基於系爭租約第8條後段向被告請求給付所有
    剩餘未到期租金，依融資性租賃契約法律關係，被告無由拒
    絕支付。
　⒊「次按契約乃當事人間在對等性之基礎下本其自主之意思、
    自我決定及自我拘束所成立之法律行為，基於私法自治及契
    約自由之原則，契約不僅在當事人之紛爭事實上作為當事人
    之行為規範，在訴訟中亦成為法院之裁判規範」（最高法院
    103年度臺上字第713號判決意旨參照）。經查，原告已在系
    爭租約中明文記載包含租賃之期間（見系爭租約之租賃事項
    表）、發生違約致期限利益喪失之效果（見系爭租約第8條
    ），以及連帶債務人之責任（見系爭租約第10條）等明確約
    定，且前揭各項約定均可因循被告視其購車價格、貸與資金
    多寡及還款期限長短等需求而修改，被告等人更有最終決定
    是否同意承租之權利，要難謂被告等人對於系爭租約尚無任
    何磋商或變更之餘地，因而使租約內容面臨訂約不合理之地
    步；加以，被告幸運草公司主要從事有關汽車買賣、保修等
    專業服務（本院卷第93至103頁），對於相關合約內容之掌
    握與審查，理應具有相當程度之經驗，爰被告主張系爭租約
    為定型化契約，有令雙方陷於締約不平等之虞難認有理。
　㈢原告終止系爭租約後，依約得請求被告等人連帶給付所有未
    到期租金（即全部租金總額扣除已付租金）剩餘總額，亦即
    扣除被告幸運草公司先前已付10期租金後，尚餘50期（即自
    110年5月30日起至114年7月29日止）之租金共229萬5400元
    （計算式：4萬6100元×26＋4萬5900元×12＋4萬5500元×12＝229
    萬5400元）。被告幸運草公司尚有履約保證金80萬元，前開
    剩餘未償租金總額扣除保證金80萬元尚欠149萬5400元（計
    算式：229萬5400元-80萬元＝149萬5400元）。另按「本合約
    租期屆滿或解除、終止之日，承租人應將租賃車輛連同證件
    交還至出租人登記之營業地址或雙方議定之地點，否則承租
    人應負擔出租人為取回租賃車輛所支付之費用。承租人應負
    責將租賃車輛回復正常折舊之車況及外觀，否則出租人逕行
    車輛維修之金額由承租人負擔。」系爭租約第7條第1項定有
    明文。系爭租約經終止後，被告幸運草公司即負有返還系爭
    車輛之義務，至今卻仍未返還，故訴之聲明第二項被告幸運
    草公司應將系爭車輛返還予原告。原告主張不能返還時，被
    告應連帶給付原告車輛現值238萬元，被告對該現值未曾否
    認，故原告主張該車輛之現值應屬可採。
四、從而，原告請求⒈被告應連帶給付原告149萬5400元，並自11
    0年11月5日起至清償日止，連帶給付按年息14.6％計算之利
    息。⒉被告幸運草公司應將附表所示系爭車輛返還原告。如
    不能返還時，應與被告許瓊方、周彥錡連帶給付原告238萬
    元，及自110年11月5日起至清償日止，連帶給付按年息5％計
    算之利息，為有理由，應予准許。
五、本件事證已臻明確，兩造其餘攻擊防禦方法與判決之結果不
    生影響，爰不一一贅論，併此敘明。
六、訴訟費用負擔之依據：民事訴訟法第78條、第85條第2項。
    本件訴訟費用額，依後附計算書確定如主文所示金額。
中　　華　　民　　國　　111 　年　　2 　　月　　24　　日
                          民事庭  法  官  趙子榮
以上正本係照原本作成
如對本判決上訴，須於判決送達後20日內向本院提出上訴狀。如
委任律師提起上訴者，應一併繳納上訴審裁判費。
中　　華　　民　　國　　111 　年　　2 　　月　　24　　日
                                  書記官  陳怡安
計   算   書：
項        目             金   額（新臺幣）    備    註
第一審裁判費             3萬9412元
合        計             3萬9412元

附表：
編號 牌照號碼 廠牌   型式     車身號碼   1 RCW-9185  BMW M3 Sedan WBS8M9C54H5G84435